臺灣新竹地方法院刑事判決　　　　　　100年度審訴字第344號
公　訴　人　臺灣新竹地方法院檢察署檢察官
被　　　告　黃漢君
上列被告因違反森林法案件，經檢察官提起公訴（100 年度偵字
第3265號），本院依簡式審判程序判決如下：
    主  文
黃漢君犯森林法第五十二條第一項第一款、第六款為搬運贓物，
使用車輛於保安林竊取森林主產物罪，處有期徒刑陸月，如易科
罰金，以新臺幣壹仟元折算壹日，併科罰金新臺幣玖仟貳佰伍拾
陸元，罰金如易服勞役，以新臺幣壹仟元折算壹日。緩刑貳年。
    事  實
一、黃漢君明知位於新竹縣尖石鄉○○段地號61號之竹東事業區
    第134 號林班地（TWD97 座標X ：278176，Y ：0000000 ）
    ，係由行政院農業委員會林務局新竹林區管理處（以下簡稱
    新竹林管處）所管理之國有保安林，且該林班地上所放置之
    國有森林主產物牛樟樹材，係遭人砍伐尚未搬運而放置於該
    處，竟基於意圖為自己不法所有而竊取森林主產物之犯意，
    於民國100 年3 月22日14時許，駕駛車牌號碼7478—YT號自
    用小貨車抵達上開林班地，趁無人注意之際，徒手竊取該林
    班地上之森林主產物即牛樟樹材1 塊（材積0.043 立方公尺
    ，贓額計新臺幣【下同】4628元），得手後再將前揭牛樟樹
    材搬運至其所駕駛之前揭自用小貨車並載運離去。嗣於同日
    14時5 分許，為警在新竹縣尖石鄉新樂村10鄰82號前方查獲
    ，並扣得牛樟樹材1 塊（業已發還新竹林管處）。
二、案經新竹林管處訴由新竹縣政府警察局橫山分局報告臺灣新
    竹地方法院檢察署檢察官偵查起訴。
    理  由
一、本件被告黃漢君所犯所犯森林法第52條第1 項第1 款、第6
    款為搬運贓物，使用車輛於保安林竊取森林主產物罪，係非
    為死刑、無期徒刑、最輕本刑為3 年以上有期徒刑之罪或高
    等法院管轄第一審案件，被告等人於本院準備程序進行中，
    就被訴事實為有罪之陳述，經本院認合於刑事訴訟法第273
    條之1 第1 項之規定，裁定進行簡式審判程序，合先敘明。
二、訊據被告黃漢君對於上揭事實坦承不諱，並經證人即新竹林
    管處竹東工作站技術士林於聖於警詢時證述在卷，且有同意
    搜索證明書1 份、新竹縣警察局橫山分局扣押筆錄1 份、贓
    物認領保管單1 份、會勘紀錄1 份、竹東事業區第134 林班
    牛樟案位置圖1 份、照片7 幀、新竹林區管理處100 年4 月
    12日行政字第1002211169號函所檢附林務局新竹林區管理處
    森林被害告訴書1 份、新竹林區管理處100 年5 月4 日行政
    字第1002211269號函檢送之國有林林產物價金查定書1 份、
    林產物價金查定表1 份、林產處分生產費用查定明細表1 份
    、集材裝車作業資料1 份、運材卸貯作業資料1 份、間接（
    管理）業務資料1 份及竹東工作站贓物保管明細表1 份等資
    料暨車號查詢汽車車籍資料1 份等在卷足稽，足認被告前開
    所為自白確與事實相符而堪採信，本案事證已臻明確，被告
    所為前開犯行，足堪認定，應予依法論科。
三、論罪科刑：
（一）按森林係指林地及其群生竹、木之總稱，而所謂森林主產
      物，依國有林林產物處分規則第3 條第1 款之規定，係指
      生立、枯損、倒伏之竹木及餘留之根株、殘材而言。是森
      林主產物，並不以附著於其生長之土地，仍為森林構成部
      分者為限，尚包括已與其所生長之土地分離，而留在林地
      之倒伏竹、木、餘留殘材等，至其與所生長土地分離之原
      因，究係出於自然力或人為所造成，均非所問。故不論存
      活之立木、風倒枯死木，或因路壁坍方滑落林地內之樹木
      ，或因地形變動將原砍伐之枯死樹頭及樹片深埋地下嗣後
      始發現之該枯死樹頭、樹片等林產物，均屬森林主產物而
      受森林法之保護，最高法院75年度臺上字第4601號、81年
      度臺上字第5360號、85年度臺上字第2517號、86年度臺上
      字第2104號、90年度臺上字第3920號判決意旨可資參照。
      是本件前揭牛樟樹材係森林之主產物，應無疑義。
（二）核被告黃漢君所為係犯森林法第52條第1 項第1 款、第6
      款之為搬運贓物，使用車輛於保安林竊取森林主產物罪。
      另森林法第52條第1 項所列各款乃係加重條件，故被告於
      本案雖兼具數款加重情形，但因竊取森林主產物之行為只
      有1 個，仍只成立1 罪。爰審酌被告素行尚佳，其未能恪
      遵法令，竊取森林主產物，對於森林保育與國家財產已造
      成損害，惟念其犯罪後於歷次訊問中均坦承犯行，尚見悔
      意，又竊得之牛樟樹材並非出於被告之砍伐而倒塌，且竊
      取牛樟樹材之動機、目的僅在於供己做為培養靈芝所用，
      尚未直接從中得利，兼衡其係徒手竊取上開牛樟樹材之犯
      罪手段、情節及所生損害等一切情狀，量處如主文所示之
      刑，並諭知如易科罰金之折算標準。又森林法第50條（現
      行法為第52條）第1 項所載併科贓額2 倍以上5 倍以下之
      罰金，其贓額之計算，以原木山價為準，有最高法院47年
      臺上字第10 95 號判例意旨可資參照。本件牛樟樹材1 塊
      之山價為4628元，有上開林務局新竹林區管理處100 年5
      月4 日行政字第1002211269號函暨所附國有林林產物價金
      查定書1 份在卷可參，是本件依森林法第52條之規定，應
      一併諭知被告併科贓額2 倍即9256元之罰金（按森林法於
      87年5 月27日修正時，相關罰金之條文均已修正為以新臺
      幣為罰金之單位，雖同法第52條未予明示，仍規定「併科
      贓額2 倍以上5 倍以下罰金」，惟同法之罰金條文既已全
      部修正為以新臺幣為貨幣單位，解釋上第52條之貨幣單位
      應與其他條文相同而以新臺幣為貨幣單位），並諭知如易
      服勞役之折算標準，以示懲儆。
（三）末查，被告前未曾因故意犯罪受有期徒刑以上刑之宣告等
      情，有臺灣新竹地方法院檢察署刑案資料查註紀錄表及臺
      灣高等法院被告前案紀錄表各1 份在卷可查，其因一時失
      慮致罹刑典，犯後已坦承犯行，本院綜核各情，認被告黃
      漢君經此偵、審程序之教訓後，當知所警惕而無再犯之虞
      ，是上開所宣告之刑，以暫不執行為適當，爰併予宣告緩
      刑2 年，以啟自新。
據上論斷，應依刑事訴訟法第273 條之1 第1 項、第299 條第1
項前段，森林法第52條第1 項第1 款、第6 款，刑法第11條前段
、第41條第1 項前段、第42條第3 項前段、第74條第1 項第1 款
，判決如主文。
本案經檢察官邱志平到庭執行職務。
中    華    民    國   100    年    7     月    15    日
                  刑事第九庭      法  官      楊惠芬
以上正本證明與原本無異。
如不服本判決應於收受本判決後10日內向本院提出上訴書狀，上
訴書狀應敘述具體理由。上訴書狀未敘述上訴理由者，應於上訴
期間屆滿後20日內補提理由書狀於本院( 均須按他造當事人之人
數附繕本 )「切勿逕送上級法院」。
中    華    民    國   100    年    7     月    15    日
                                  書記官      許弘杰
附錄本案論罪科刑所適用法條全文：
森林法第52條：
竊取森林主、副產物而有左列情形之一者，處六月以上五年以下
有期徒刑，併科贓額二倍以上五倍以下罰金：
一、於保安林犯之者。
二、依機關之委託或其他契約，有保護森林義務之人犯之者。
三、於行使林產採取權時犯之者。
四、結夥二人以上或僱使他人犯之者。
五、以贓物為原料，製造木炭、松節油、其他物品或培植菇類者
    。
六、為搬運贓物，使用牲口、船舶、車輛，或有搬運造材之設備
    者。
七、掘採、毀壞、燒燬或隱蔽根株，以圖罪跡之湮滅者。
八、以贓物燃料，使用於礦物之採取，精製石灰、磚瓦或其他物
    品之製造者。
前項未遂犯罰之。
第一項第五款所製物品，以贓物論，沒收之。